【裁判字號】    99,審訴,351
【裁判日期】    990309
【裁判案由】    毒品危害防制條例
【裁判全文】
臺灣高雄地方法院刑事判決             99年度審訴字第351號
公  訴  人  臺灣高雄地方法院檢察署檢察官
被      告  甲○○
上列被告因毒品危害防制條例案件，經檢察官提起公訴（98年度
毒偵字第6864號），被告就被訴事實為有罪陳述，經本院告知簡
式審判程序之旨，並聽取當事人之意見後，合議庭裁定由受命法
官獨任依簡式審判程序審理，判決如下：
    主  文
甲○○施用第一級毒品，累犯，處有期徒刑拾月，扣案之第一級
毒品海洛因壹包（檢驗前淨重零點壹壹零公克、檢驗後淨重零點
壹零壹公克）沒收銷燬之。
    事  實
一、甲○○前於民國91年間因施用毒品案件，經本院裁定令入勒
    戒處所施以觀察、勒戒後，認有繼續施用毒品傾向，復裁定
    令入戒治處所施以強制戒治，嗣經停止戒治，所餘期間付保
    護管束，於93年3月16日保護管束期滿未經撤銷視為執行完
    畢，由臺灣高雄地方法院檢察署檢察官以93年度戒毒偵字第
    895號為不起訴處分確定。復於95、96年間因施用毒品案件
    ，分別經本院以95年度訴字第1890號、96年度訴字第41號判
    處有期徒刑10月、1年。又因竊盜案件，分別經本院以95年
    度易字第955號、95年度易字第1865號、95年度易字第2213
    號判處有期徒刑1年2月、8月、1年6月。上開毒品二案經減
    刑為有期徒刑5月、6月，定應執行刑為有期徒刑1年2月確定
    ；上開竊盜三案經減刑為有期徒刑7月、4月、9月，定應執
    行刑為有期徒刑1年3月確定，接續執行於97年8月22日縮短
    刑期假釋出監，所餘期間付保護管束，於98年1月19日保護
    管束期滿未經撤銷視為執行完畢。再因詐欺案件經本院以97
    年度審簡字第7496號判處有期徒刑4月，經減刑為有期徒刑2
    月確定，於98年6月2日縮刑期滿執行完畢。詎其猶不知悔改
    ，竟基於施用第一級毒品海洛之犯意，於98年10月23日上午
    7時許，在高雄縣林園鄉○○村○○路115巷1號住處內，以
    針筒注射之方式，施用第一級毒品海洛因1 次。嗣於同年10
    月23日14時25分許，在高雄縣林園鄉○○村○○路173 巷31
    弄16之6 號前，因形跡可疑為警盤查，當場扣得其自行交付
    員警之第一級毒品海洛因1 包（檢驗前淨重0.1 10公克、檢
    驗後淨重0.1 01公克），並經警採集其尿液送驗，結果呈可
    待因、嗎啡陽性反應，而悉上情。
二、案經高雄市政府警察局小港分局移請臺灣高雄地方法院檢察
    署檢察官偵查起訴。
    理  由
一、本件被告甲○○所犯為死刑、無期徒刑、最輕本刑為3年以
    上有期徒刑以外之罪，其於準備程序中就被訴事實為有罪之
    陳述，經本院告知簡式審判程序之旨，並聽取當事人意見後
    ，合議庭認宜進行簡式審判程序，爰依刑事訴訟法第273條
    之1第1項規定，裁定由受命法官獨任進行簡式審判程序，合
    先敘明。
二、上開犯罪事實業據被告甲○○坦承不諱；復有第一級毒品海
    洛因1包扣案可憑；又其為警所採集尿液經送檢驗後結果呈
    嗎啡、可待因之陽性反應，有高雄市政府警察局小港分局毒
    品案嫌疑人尿液代碼與姓名對照表（檢體編號：J-384）及
    高雄市立凱旋醫院98年11月10日濫用藥物尿液檢驗報告各1
    份附卷可稽。另扣案被告自行交付員警之白色粉末1包，經
    送鑑驗結果，係第一級毒品海洛因（合計檢驗前淨重0.110
    公克、檢驗後淨重0.101公克），此有高雄市立凱旋醫院98
    年11月18日濫用藥物成品檢驗鑑定書1紙附卷可稽，足認被
    告自白核與事證相符，自得為認定被告犯罪之依據。又被告
    曾受如事實欄所載之觀察、勒戒及強制戒治處分執行完畢後
    5 年內，再犯施用毒品罪而經依法追訴處罰完畢等事實，亦
    有卷附本院院內索引卡紀錄表、臺灣高等法院被告前案紀錄
    表各1份在卷可按。按毒品危害防制條例第20條、第23條於
    93 年1月9日修正施行後，將施用毒品之刑事處遇程序，區
    分為「初犯」及「五年內再犯」、「五年後再犯」3種，其
    立法理由謂：「初犯」經觀察、勒戒或強制戒治執行完畢釋
    放後，「五年內再犯」者，因其再犯率甚高，原實施之觀察
    、勒戒及強制戒治既已無法收其實效，爰依法追訴或裁定交
    付審理。至於經觀察、勒戒或強制戒治執行完畢釋放後，「
    五年後再犯」者，前所實施之觀察、勒戒或強制戒治已足以
    遮斷其施用毒品之毒癮，為期自新及協助其斷除毒癮，仍適
    用「初犯」規定，先經觀察、勒戒或強制戒治之程序。從而
    依修正後之規定，僅限於「初犯」及「五年後再犯」二種情
    形，始應先經觀察、勒戒或強制戒治程序。倘被告於5年內
    已再犯，經依法追訴處罰，縱其第3次再度施用毒品之時間
    ，在初犯經觀察、勒戒或強制戒治執行完畢釋放5年以後，
    已不合於「五年後再犯」之規定，且因已於「五年內再犯」
    ，顯見其再犯率甚高，原實施觀察、勒戒或強制戒治，已無
    法收其實效，即應依該條例第10條處罰，此有最高法院95年
    第7次刑事庭決議要旨可參。從而，被告於前開初犯經觀察
    、勒戒及強制戒治處分執行完畢釋放後「五年內再犯」施用
    毒品罪，並經依法追訴處罰完畢，而本件被告再度施用毒品
    犯行，已不合於「五年後再犯」之規定，揆諸前揭說明即應
    依毒品危害防制條例第10條施用毒品罪加以處罰。
三、核被告所為，係犯毒品危害防制條例第10條第1項之施用第
    一級毒品罪。其施用第一級毒品海洛因前持有海洛因之低度
    行為，應為施用之高度行為所吸收，不另論罪。被告前曾犯
    施用毒品案件，分別經本院以95年度訴字第1890號、96年度
    訴字第41號判處有期徒刑10月、1年。又因竊盜案件，分別
    經本院以95年度易字第955號、95年度易字第1865號、95年
    度易字第2213 號判處有期徒刑1年2月、8月、1年6月。上開
    毒品二案經減刑為有期徒刑5月、6月，定應執行刑為有期徒
    刑1年2月確定；上開竊盜三案經減刑為有期徒刑7月、4月、
    9月，定應執行刑為有期徒刑1年3月確定，接續執行於97年8
    月22日縮短刑期假釋出監，所餘期間付保護管束，於98年1
    月19日保護管束期滿未經撤銷視為執行完畢。再因詐欺案件
    經本院以97年度審簡字第7496號判處有期徒刑4月，經減刑
    為有期徒刑2月確定，於98年6月2日縮刑期滿執行完畢，有
    前開前案紀錄表可按，其於該徒刑執行完畢後，5年內故意
    再犯本件法定刑為有期徒刑以上之罪，為累犯，應依刑法第
    47條第1項之規定加重其刑。爰審酌被告前因施用毒品之犯
    行，經施以觀察勒戒、強制戒治處分及法院科刑判決執行完
    畢後，仍無法戒除毒癮，竟再為本件犯行，足見其惡習已深
    且戒絕毒癮之意志不堅，未能體悟施用毒品對自己、家人造
    成之傷害及社會之負擔；惟念被告犯後坦承犯行，自行交付
    毒品，態度尚可，另慮及施用毒品本質上係屬戕害自身健康
    之行為，尚未直接危害他人，反社會性程度應屬較低；及被
    告之生活狀況、品行、智識程度等一切情狀，量處如主文所
    示之刑，藉資懲儆。末按查獲之第一級毒品，不問屬於犯人
    與否，均沒收銷燬之，毒品危害防制條例第18條第1項前段
    定有明文。扣案白色粉末1包，經鑑定結果係第一級毒品海
    洛因，業如上述，而包裝袋與其上殘留之毒品，已難以分析
    剝離，自應與第一級毒品海洛因同視，應依上開規定宣告沒
    收銷燬之；至鑑驗耗損之毒品，既已滅失，無庸再宣告沒收
    銷燬，併此敘明。
據上論斷，應依刑事訴訟法第273條之1第1項、第299條第1項前
段，毒品危害防制條例第10條第1項、第18條第1項前段，刑法第
11條、第47條第1項，判決如主文。
本案經檢察官鄧怡君到庭執行職務
中    華    民    國    99    年    3     月    9    日
                  刑事第十庭    法  官  李代昌
以上正本證明與原本無異。
如不服本判決應於收受判決後10日內向本院提出上訴書狀，並應
敘述具體理由。其未敘述上訴理由者，應於上訴期間屆滿後20日
內向本院補提理由書(均須按他造當事人之人數附繕本)「切勿逕
送上級法院」。
中    華    民    國    99    年    3    月    9     日
                                書記官  黃振祐
附錄本判決論罪科刑適用法條：
毒品危害防制條例第10條
施用第一級毒品者，處 6 月以上 5 年以下有期徒刑。
施用第二級毒品者，處 3 年以下有期徒刑。

司法院資訊處製作；財團法人民間司法改革基金會備份。
